臺灣高等法院刑事裁定　　　　　　　　　100年度抗字第817號
抗　告　人
即受 刑 人　葉建宏
上列抗告人因聲請定其應執行刑案件，不服臺灣板橋地方法院中
華民國100年6月27日裁定（100年度聲字第2727號），提起抗告
，本院裁定如下：
    主  文
抗告駁回。
    理  由
一、原裁定意旨略以：抗告人即受刑人葉建宏因違反毒品危害防
    制條例等5罪，先後經原審法院判處如原裁定附表所示之刑
    ，均經分別確定在案。茲檢察官聲請定其應執行之刑，經審
    核認聲請為正當，爰依刑事訴訟法第477條第1項，刑法第53
    條、第51條第5款，裁定受刑人所犯如原裁定附表所示之罪
    ，應執行有期徒刑2年5月。
二、抗告意旨略以：查刑法第51條第5款關於數罪併罰明文規定
    ：「宣告多數有期徒刑者，於各刑中之最長期以上，各刑合
    併之刑期以下，定其刑期」。參照刑法第2條第1項：「行為
    後法律有變更者，適用行為時之法律。但行為後之法律有利
    於行為人者，適用最有利於行為人之法律。」新法施行後，
    應適用最有利於行為人之法律，裁判確定前犯數罪，其中一
    罪在新法施行前者，亦同。又刑法第56條連續犯之規定業於
    94年2月2日刪除，並於95年7月1日施行，其廢除係因實務上
    對於「同一罪名」之認定過寬，所謂「概括犯意」經常可連
    綿數年之久，在採證上多趨於寬鬆，致過度擴張連續犯概念
    ，併案浮濫造成不公現象，修正後基於連續犯原為數罪之本
    質及刑罰公平原則之考量，過去視為連續犯罪原則上應回歸
    數罪併罰之處罪，以維刑罰之公平性，因此刑法修正後，多
    次施用毒品之犯行採一罪一罰，始符合立法本旨。而新制中
    一罪一罰之判例，如販賣毒品案件，被告犯5次販賣行為，
    依次分別判刑15年（合計75年），後定其應執行之刑大約為
    18年6月至19年；又如犯普通強盜案6件，分別判刑5年6月（
    合計33年），定應執行刑約6年半等，其審判過程與吸食毒
    品案件之不同處，在於上述類別之案件大致上會由同一審法
    官審理，而吸食毒品案件則無，如6起吸食毒品案件，分別
    判刑為1年2月，定應執行刑後為6至7年，與其他類型案件之
    間之待遇，何止天壤之別，有違公平原則；就販賣毒品罪與
    施用毒品罪間所判刑度，亦有違比例原則，請更為從新從輕
    最有利於抗告人之裁定等語。
三、按裁判確定前犯數罪者，併合處罰之；數罪併罰有二裁判以
    上者，應依刑法第51條之規定定其應執行之刑；宣告多數有
    期徒刑者，於各刑中之最長期以上，各刑合併之刑期以下，
    定其刑期，刑法第50條、第53條、第51條第5款分別定有明
    文。次按法律上屬於自由裁量之事項，有其外部性界限及內
    部性界限，並非概無拘束。依據法律之具體規定，法院應在
    其範圍選擇為適當之裁判者，為外部性界限；而法院為裁判
    時，應考量法律之目的，及法律秩序之理念所在者，為內部
    性界限。法院為裁判時，二者均不得有所踰越。在數罪併罰
    ，有二裁判以上，定其應執行之刑時，固屬於法院自由裁量
    之事項，然仍應受前揭外部性界限及內部性界限之拘束（最
    高法院94年度台非字第233號判決意旨參照）。
四、經查：本件受刑人先後犯有施用第一級毒品等共計5罪，分
    別經原審法院以99年度訴字第1766號處有期徒刑8月、
    原審法院以99年度訴字第1766號處有期徒刑5月、原審法
    院以99年度訴字第1912號處有期徒刑10月、原審法院以99
    年度訴字第2900號處有期徒刑8月、原審法院以99年度訴
    字第2900號處有期徒刑4月，均經確定。其中、罪曾經
    原審法院定應執行有期徒刑10月，、罪曾經原審法院定
    應執行有期徒刑10月，前揭各刑中最長期者為有期徒刑10月
    ，各刑合併後之刑期為有期徒刑2年11月，原審裁定合併定
    其應執行之刑為有期徒刑2年5月，揆諸首揭規定，合於刑法
    第51條所規定之外部性界限，亦無違反內部性界限。抗告意
    旨認原審定應執行刑後所減之刑期違反公平原則及比例原則
    ，不利於抗告人云云，指摘原裁定不當，為無理由，應予駁
    回。
據上論斷，應依刑事訴訟法412 條，裁定如主文。
中    華    民    國   100    年    8     月    15    日
                  刑事第五庭    審判長法  官  李英勇
                                      法  官  崔玲琦
                                      法  官  劉秉鑫
以上正本證明與原本無異。
如不服本裁定，應於收受送達後五日內向本院提出再抗告狀。
                                      書記官  蔡宜蓁
中    華    民    國   100    年    8     月    15    日